【裁判字號】    89,重訴,370
【裁判日期】    900202
【裁判案由】    清償借款
【裁判全文】
臺灣彰化地方法院民事判決                        八十九年度重訴字第三七○號
    原      告  彰化縣員林鎮農會
    法定代理人  戊○○
    訴訟代理人  丁○○
    被      告  丙○○
                乙○○
                甲○
右當事人間請求清償借款事件，本院判決如左：
    主      文
被告應連帶給付原告新台幣玖佰萬元，及自民國八十九年五月十三日起至清償日止按
年息百分之八．八０計算之利息，並自民國八十九年六月十四日起至清償日止，逾期
清償在六個月以內者，按上開利率百分之十，超過六個月以上者，按上開利率百分之
二十計付違約金。
訴訟費用由被告連帶負擔。
本判決第一項於原告以新臺幣參佰萬元供擔保後，得假執行；但被告乙○○、甲○如
於假執行程序實施前，以新臺幣玖佰萬元為原告預供擔保後，得免為假執行。
    事      實
甲、原告方面：
  一、聲明：除假執行擔保金額外，如主文所示。
  二、陳述：被告丙○○以其餘被告為連帶保證人，於民國（下同）八十九年五月十
      二日向原告借用新台幣（下同）玖佰萬元，約定利息按年息百分之八．八０計
      算，借款期限至九十二年五月十二日止，每月十二日分期攤還本息，如一期不
      履行視為全部到期，逾期清償在六個月以內者，按上開利率百分之十，超過六
      個月者，按上開利率百分之二十計付違約金。詎被告自八十九年五月十二日即
      借用上開款項後，不依約定日期繳納本息，尚欠本金九百萬元及如聲明所示之
      利息、違約金，屢向被告催討，均置之不理，為此提起本訴。
  三、證據：提出借據影本一件、授信約定書影本三件、他項權利證明書影本一件、
      土地建築改良物他項權利變更契約書影本一件、擔保放款帳卡影本一件及戶籍
      謄本二件為證。
乙、被告甲○方面：
  一、聲明：
    (一)原告之訴及假執行之聲請均駁回。
    (二)訴訟費用由原告負擔。
    (三)如受不利判決，願供擔保請准免為假執行。
  二、陳述：
    (一)按保證責任具有補充性，主債務消滅，保證債務即失所附麗而消滅。原告之
        貸款作業常以﹁借新還舊﹂方式貸款，僅借款人到原告處重新辦理﹁換單﹂
        ，﹁借新還舊﹂債之更改方式貸款，即原普通保證之舊債務已消滅，其保證
        債務亦隨之消滅，本件原告所稱八十九年五月十二日之系爭借款即屬借新還
        舊，故舊債務已消滅，原告應不得再向保證人即被告乙○○、甲○請求負連
        帶保證責任。
    (二)依民法債編施行法第三十三條規定，修正民法第七百三十九條之一規定保證
        人之權利，除法律另有規定外，不得預先拋棄，於民法債編修正施行前成立
        之保證亦適用之，故本件保證亦適用之，即系爭保證契約為普通保證契約，
        並非連帶保證契約，被告乙○○、甲○仍得主張先訴抗辯權。
    (三)系爭借款九百萬元，已有保證人即被告乙○○提供其所有坐落彰化縣員林鎮
        ○○段六五六地號土地及其上建物設定抵押在案，其價值千萬元以上，足以
        清償系爭債務，故本件訴訟並無訴之利益，即欠缺權利保護要件。
    (四)借據及授信約定書上之簽名及印文均為真正。
丙、被告乙○○方面：
    被告乙○○受合法通知，未於言詞辯論期日到場，惟據其提出準備書狀所為之聲
    明陳述略稱：
  一、聲明：與被告甲○之聲明相同，茲引用之。
  二、陳述：除前揭乙之二之(四)外，其餘陳述與被告甲○相同，茲引用之。
丁、被告丙○○方面：
    被告丙○○受合法通知，未於言詞辯論期日到場，亦未提出書狀作何聲明或陳述
    。
    理      由
壹、程序方面：
一、本件被告丙○○、乙○○均受合法通知，未於最後言詞辯論期日到場，核無民事
    訴訟法第三百八十六條各款所列情形，爰依原告之聲請，由其一造辯論而為判決
    。
二、被告甲○、乙○○雖抗辯稱系爭借款僅九百萬元，而擔保抵押物之不動產價值在
    千萬元以上，足以清償系爭債務，原告並無起訴之利益，欠缺權利保護要件云云
    ，惟本件原告原以聲請本院核發八十九年度促字第一九０九三號支付命令請求被
    告三人清償系爭借款，因被告三人於法定期間內具狀聲明異議，依民事訴訟法第
    五百十九條第一項規定，即以支付命令之聲請視為起訴，故原告之起訴乃踐行法
    律規定之程序，尚難認其無起訴之利益而欠缺權利保護要件。至系爭借款之抵押
    物是否確有千萬元以上之價值，被告等並未舉證以實其說，況該抵押物之市值若
    在千萬元以上，被告乙○○何不自行變賣後逕行清償系爭借款，是被告等此部分
    之抗辯即無可採，合先敘明。
貳、得心證之理由：
一、本件原告主張右揭事實，已據其提出借據影本一件、授信約定書影本三件、他項
    權利證明書影本一件、土地建築改良物他項權利變更契約書影本一件、擔保放款
    帳卡影本一件為憑，核屬相符，被告甲○、乙○○亦不爭執該借據、授信約定書
    上簽名蓋章之真正。至被告丙○○受合法通知，竟拒不到庭或提出書狀答辯，本
    院無從斟酌其意見。是原告之主張自堪信為真實。
二、被告乙○○、甲○雖抗辯稱系爭借款係以換單之借新還舊方式為之，屬債之更改
    性質，舊債務已消滅，從屬之保證債務亦已消滅；另依修正民法第七百三十九條
    之一規定，被告等之保證契約為普通保證契約，並非連帶保證契約，被告等仍得
    主張先訴抗辯權云云，然查：
  (一)依原告提出八十九年五月十二日之借據觀之，被告甲○、乙○○在借據之連帶
      保證人欄均有簽名及蓋章，而被告甲○復對該簽名及印文之真正不爭執，並表
      示印章是乙○○拿去蓋的等語屬實，足見被告甲○、乙○○既在該借據之連帶
      保證人欄簽名蓋章，縱令該筆借款係﹁借新還舊﹂，被告甲○、乙○○顯仍同
      意對該筆借款負連帶保證責任，否則被告甲○、乙○○當時自得拒絕再為該筆
      借款之連帶保證人。是被告甲○、乙○○抗辯稱其保證債務已消滅云云，容有
      誤會。
  (二)修正民法第七百三十九條之一僅規定關於保證人之權利，除法律另有規定外，
      不得預先拋棄而已，並非指修正後民法債編保證節已廢除連帶保證之相關規定
      ，且依上開八十九年五月十二日之借據內容，被告甲○、乙○○仍擔任系爭借
      款之連帶保證人，其保證契約即屬連帶保證契約，被告甲○、乙○○抗辯稱僅
      為普通保證契約云云，亦有誤會。再依系爭借款既有債之更改性質，其成立時
      間為八十九年五月十二日，復在修正民法第七百三十九條之一施行之後，則依
      系爭借款借據特約條款第三、四款約定，連帶保證人均同意將授信約定書內容
      作為借據之一部分，被告甲○、乙○○在上開借據簽名蓋章時始同意上開約定
      ，並非預先拋棄其連帶保證人之先訴抗辯權等權利，即與修正民法第七百三十
      九條之一之規定並無違背。被告甲○、乙○○在原告起訴求償時復主張先訴抗
      辯權，即無可採。
三、原告依消費借貸及連帶保證契約訴請被告三人連帶給付借款九百萬元，及如主文
    第一項所示之遲延利息與違約金，洵屬有據，應予准許。
四、又原告及被告甲○、乙○○分別陳明願供擔保請求宣告假執行或免為假執行，核
    與法律規定相符，爰分別酌定相當擔保金額宣告之。
五、結論：本件原告之訴為有理由，依民事訴訟法第三百八十五條第一項前段、第七
    十八條、第八十五條第二項、第三百九十條第二項、第三百九十二條，判決如主
    文。
中      華      民      國    九十      年      二      月      二      日
                                    臺灣彰化地方法院民事第二庭
                                        法      官    林    金    灶
右為正本係照原本作成
如對本判決上訴須於判決送達後廿日內向本院提出上訴狀
中      華      民      國    九十      年      二      月      二      日
                                        法院書記官    邱    柏    滄


司法院資訊處製作；財團法人民間司法改革基金會備份。
